臺灣新北地方法院刑事判決
111年度審訴字第756號
公  訴  人  臺灣新北地方檢察署檢察官
被      告  邱奕錚



                    （現於法務部矯正署臺北監獄臺北分監執行中）
上列被告因詐欺案件，經檢察官提起公訴（111年度偵緝字第274
0號），被告於準備程序中對被訴事實為有罪之陳述，本院合議
庭裁定由受命法官獨任行簡式審判程序，並判決如下：
    主  文
邱奕錚以網際網路對公眾散布而犯詐欺取財罪，處有期徒刑陸月
。
    事  實
一、邱奕錚明知自己並無販售行動電話之真意，竟意圖為自己不
    法之所有，基於以網際網路對公眾散布而詐欺取財之犯意，
    於民國110年9月11日某時許，以不詳設備連接網際網路後以
    「邱奕錚」名稱登入社群網站臉書，在臉書刊登販售SAMSUN
    GNOTE20行動電話之不實訊息，致杜志鑫瀏覽上開訊息後陷
    於錯誤，與邱奕錚聯繫並約定以新臺幣（下同）1萬5,000元
    購買上開行動電話，並於同日18時4分許，轉帳1萬5,000元
    至邱奕錚所提供不知情之李明震（所涉詐欺罪嫌業經檢察官
    為不起訴處分確定）申設之中國信託銀行帳號6685****3709
    號帳戶（完整帳號詳卷）內，李明震再依邱奕錚指示，於同
    日18時32分許，在新北市板橋區國慶路某便利商店內提領上
    開款項後轉交邱奕錚。嗣因杜志鑫遲未收到上開行動電話，
    始知受騙並報警處理，而查悉上情。
二、案經杜志鑫訴由宜蘭縣政府警察局羅東分局報告臺灣新北地
    方檢察署檢察官偵查起訴。
　　理  由
一、按除被告所犯為死刑、無期徒刑、最輕本刑為3年以上有期
    徒刑之罪或高等法院管轄第一審案件者外，於第一次審判期
    日前之準備程序進行中，被告先就被訴事實為有罪之陳述時
    ，審判長得告知被告簡式審判程序之旨，並聽取當事人、代
    理人、辯護人及輔佐人之意見後，裁定進行簡式審判程序，
    刑事訴訟法第273條之1第1項定有明文。經核本件被告所犯
    係死刑、無期徒刑、最輕本刑為3年以上有期徒刑以外之罪
    ，其於準備程序中就被訴之事實為有罪陳述，經法官告知簡
    式審判程序之旨，並聽取公訴人及被告之意見後，本院合議
    庭依刑事訴訟法第273條之1第1項規定，裁定由受命法官獨
    任進行簡式審判程序，合先敘明。
二、上揭犯罪事實，業據被告邱奕錚於偵查及本院審理時均坦承
    不諱，核與證人即告訴人杜志鑫於警詢時、證人李明震於警
    詢及偵查中證述之情節相符，復有告訴人提出之郵政自動櫃
    員機交易明細表翻拍照片1張、台北富邦銀行存摺及內頁影
    本各1份、其與被告間通訊軟體Messenger對話擷圖20張、臺
    北市政府警察局中正第二分局廈門街派出所受理各類案件紀
    錄表、受（處）理案件證明單、金融機構聯防機制通報單、
    中國信託商業銀行股份有限公司110年10月21日中信銀字第1
    10224839278118號函檢附李明震開戶基本資料及存款交易明
    細各1份（見偵卷第21頁、第23頁、第25頁、第27頁至第65
    頁、第67頁、第69頁、第71頁、第73頁至第79頁）附卷可稽
    ，足認被告前揭自白均與事實相符。本件事證明確，被告前
    開犯行堪予認定，應予依法論科。
三、論罪科刑：
　㈠核被告所為，係犯刑法第339條之4第1項第3款之以網際網路
    對公眾散布而犯詐欺取財罪。
　㈡按刑法第59條規定犯罪之情狀可憫恕者，得酌量減輕其刑，
    其所謂「犯罪之情狀」，與同法第57條規定科刑時應審酌之
    一切情狀，並非有截然不同之領域，於裁判上酌減其刑時，
    應就犯罪一切情狀（包括第57條所列舉之10款事項），予以
    全盤考量，審酌其犯罪有無可憫恕之事由（即有無特殊之原
    因與環境，在客觀上足以引起一般同情，以及宣告法定低度
    刑，是否猶嫌過重等等），以為判斷（最高法院95年度台上
    字第6157號判決意旨可資參照）。本件被告所犯以網際網路
    對公眾散布詐欺取財罪，法定最輕本刑為有期徒刑1年，刑
    度甚重，其立法本旨係為遏止網路詐欺之危害。本件被告與
    告訴人雖不相識，然彼此間有共同認識之朋友，且被告係以
    本名刊登交易訊息，並無刻意隱匿自己身分使警方不易追查
    之情形，考量其思慮未周而犯下本案，其詐得之款項非鉅，
    且被告於本院審理期間已與告訴人以1萬6,000元調解成立並
    付清款項，有本院調解筆錄、公務電話記錄表、被告母親提
    出之板信商業銀行存摺及內頁影本各1份在卷可佐（見本院
    卷第115頁至第116頁、第153頁、第155頁、第157頁），足
    認被告甚有悔意，其犯罪情狀客觀上非無足以引起一般人之
    同情，而有情堪憫恕之處，本院認即令處以法定最低刑度，
    與其犯罪所得、情狀相較，猶嫌過重，爰依刑法第59條規定
    減輕其刑。
　㈢爰審酌被告正值青壯，不思循正當途徑獲取所需，竟利用網
    際網路對公眾散布不實之販售行動電話訊息，使告訴人陷於
    錯誤而付款，顯見其法治觀念薄弱，缺乏尊重他人財產權之
    觀念，所為應予非難，另考量其犯後坦承犯行，且已與告訴
    人調解成立並賠償全部損失，兼衡其犯罪之動機、目的、手
    段、所詐得之數額，及專科肄業之智識程度、未婚，自陳因
    心臟裝支架不適合工作故無業，無需扶養他人、經濟狀況尚
    可之生活情形（見被告個人戶籍資料、本院卷第130頁）等
    一切情狀，量處如主文所示之刑。
四、本案被告詐得之1萬5,000元，固屬其犯罪所得，本應依刑法
    第38條之1第1項、第3項之規定予以宣告沒收，於全部或一
    部不能沒收時，追徵其價額，惟被告已與告訴人調解成立，
    其所賠付之款項已超過犯罪所得，本院認被告對告訴人所為
    上開賠償，已達到沒收制度剝奪被告犯罪所得之立法目的，
    如在本案仍諭知沒收被告上揭犯罪所得，將使被告承受過度
    之不利益，顯屬過苛，爰依刑法第38條之2第2項之規定，不
    予諭知沒收或追徵被告上揭犯罪所得，附此敘明。
據上論斷，應依刑事訴訟法第273條之1第1項、第299條第1項前
段，判決如主文。
本案經檢察官葉育宏提起公訴，檢察官陳伯青到庭執行職務。
中　　華　　民　　國　　111 　年　　10　　月　　21　　日
                  刑事第二十三庭  法 官  藍海凝
上列正本證明與原本無異。
如不服本判決，應於判決送達後20日內敘明上訴理由，向本院提
出上訴狀 (應附繕本) ，上訴於臺灣高等法院。其未敘述上訴理
由者，應於上訴期間屆滿後20日內向本院補提理由書「切勿逕送
上級法院」。
                                  書記官  彭姿靜
中　　華　　民　　國　　111 　年　　10　　月　　25　　日
附錄本案論罪科刑法條全文：
中華民國刑法第339條之4
犯第339條詐欺罪而有下列情形之一者，處1年以上7年以下有期
徒刑，得併科1百萬元以下罰金：
一、冒用政府機關或公務員名義犯之。
二、三人以上共同犯之。
三、以廣播電視、電子通訊、網際網路或其他媒體等傳播工具，
　　對公眾散布而犯之。
前項之未遂犯罰之。